臺灣宜蘭地方法院刑事判決　　　　　　　　94年度訴字第48號
　　公　訴　人　臺灣宜蘭地方法院檢察署檢察官
　　被　　　告　乙○○
　　選任辯護人　包漢銘律師
　　被　　　告　甲○○
　　　　　　　　丁○○
上列被告因違反懲治走私條例案件，經檢察官提起公訴（九十三
年度偵字第一四八號），本院判決如下：
    主  文
乙○○、甲○○、丁○○共同運送管制物品逾公告數額之走私物
品，各處有期徒刑陸月。如易科罰金，均以佰元折算壹日。
    事  實
一、乙○○為「旺義隴九九號」漁船船長，丁○○擔任該船大
    ，甲○○為船員，丙○○為中國籍漁工，NGUYEN VAN TONA
    則係越南籍漁工（末二人均由本院通緝中）。
二、乙○○、甲○○、丁○○與越南籍漁工 NGUYEN VAN TONA等
    四人，基於運送逾公告數額及重量之管制物品之共同犯意聯
    絡及行為分擔，於民國九十三年一月五日二十時四十分許，
    駕駛「旺義隴九九號」漁船向宜蘭縣烏石港安檢所報關出港
    後，先於翌日（即同年月六日）自「旺義隴八八號」漁船上
    接載與其等具有運送逾公告數額及重量之管制物品之犯意聯
    絡與行為分擔之中國籍漁工丙○○後，即於當日十八時許，
    在距離彭佳嶼三海浬之我國領海內，向不知名之漁船接駁冬
    筍四百二十四袋（重量六千三百六十公斤）、高接梨花穗六
    十一箱（重量七百四十公斤）後，將冬筍搬運堆置在該船左
    舷船內廚房流理檯下方密艙，高接梨花穗則搬運堆置在該船
    右舷電瓶下方之密艙內，擬駛至宜蘭縣烏石港附近再伺機交
    予與其等具有運送逾公告數額及重量之管制物品之共同犯意
    聯絡與行為分擔之年籍姓名不詳綽號「阿發」之成年男子。
    然於同年月七日十四時五十分許，在宜蘭縣頭城鎮三貂角外
    海一點五海浬處（即東經一二二度二四分、北緯二四度五九
    分）經行政院海岸巡防署海洋巡防總局第七海巡隊巡防艇、
    宜蘭機動查緝隊、岸巡一一大隊、岸巡一二大隊接獲情資進
    行攔檢查獲，並扣得前揭逾公告金額及重量之管制物品冬筍
    及高接梨花穗。
三、案經行政院海岸巡防署海洋巡防總局第七海巡隊移送臺灣宜
    蘭地方法院檢察署檢察官偵查起訴。
    理  由
一、上開事實，業據被告乙○○到庭坦承不諱，然被告甲○○及
    丁○○則自警詢至偵審中皆到庭矢口否認有何運送逾公告數
    額及重量之管制物品冬筍與高接梨花穗之犯行，且均執：其
    等二人均係出海捕魚，並不知乙○○自他船接駁及載運管制
    物品冬筍及高接梨花穗，過程中其等二人均在睡艙睡覺，對
    此事件毫不知情等語置辯。惟查：
  (一)本件在「旺義隴九九號」漁船密艙查獲之高接梨穗，乃海關
    進口稅則第六章所列之物品，冬筍則無論係生鮮或冷藏竹筍
    或冷凍竹筍，均為海關進口稅則第七章所列之物品，此見卷
    附財政部關稅總局九十三年二月九日台總局稅字第０九三０
    一００八０八號函即明，是本件查獲之冬筍極高接梨花穗均
    屬行政院九十二年十月二十三日修正公告之「管制物品項目
    及其數額」丙項第五款之「海關進口稅則第一章至第八章所
    列之物品」，殆無疑義。又本件查獲冬筍之重量高達六千三
    百六十公斤，完稅價格為新臺幣（下同）九萬八千五百八十
    元；高接梨接穗之重量為七百四十公斤，完稅價格則為八萬
    七千三百二十元，足見本件在「旺義隴九九號」漁船上查獲
    之冬筍及高接梨花穗之總完稅價格為十八萬六千九百元，總
    重量高達七千公斤，顯已逾上開「管制物品項目及其數額」
    行政命令第五項之十萬元或一千公斤，而屬逾公告數額及重
    量之管制物品甚明。
  (二)運送逾公告數額及重量之管制物品之走私行為，均屬具有隱
    密性、計劃性及集團性之犯罪模式，亦即利用臺灣籍漁船在
    臺灣領海內、外接駁管制物品後，伺機將管制物品私運進入
    臺灣地區之各港口或沿岸等處，再利用陸地裝載運送之方式
    使管制物品流入市面，此一連串之過程均需事先籌畫且經密
    切聯繫始足配合。本件在「旺義隴九九號」漁船內查獲之管
    制物品冬筍四百二十四袋，高接梨花穗六十一箱，總重量高
    達七千公斤，體積龐大，重量甚鉅，自需具有相當龐大空間
    之密艙且動力充沛之漁船方足載運走私。從而，以並非任何
    漁船均具有載運本件所查獲管制物品之能力之點，再佐以運
    送管制物品之隱密性、計畫性及集團性走私犯罪特質觀之，
    即可認定「旺義隴九九號」漁船顯非在茫茫大海中隨機遭挑
    選後始加聯繫而達成運送走私之本件所查獲管制物品之合意
    甚明。申言之，以本件所查獲管制物品之體積、重量與數量
    觀之，「旺義隴九九號」漁船必係經事前挑選之客體，該船
    全數人員亦已聯繫完成達成合意且按預先規劃接駁及運送路
    線予以載運管制物品，當堪認定。被告乙○○雖為「旺義隴
    九九號」漁船船長，然以其船長權限，要無由其單獨一人擅
    自與年籍姓名不詳綽號「阿發」之成年男子達成運送本件所
    查獲管制物品之犯意聯絡及行為分擔後，利用「旺義隴九九
    號」漁船進行走私管制物品之犯行而獨得走私後之不法報酬
    ，卻罔顧「旺義隴九九號」漁船其他船員之意念與風險甚明
    。被告乙○○坦承本件運送管制物品乃其一人單獨所為之自
    白，顯係獨力承擔罪責而圖為被告甲○○、丁○○卸免刑責
    之語，毫無可採。
  (三)依被告乙○○自白：查獲之管制物品冬筍及高接梨花穗之搬
    運過程約二小時餘等語，再佐以所查獲管制物品之總重量、
    體積與數量之客觀情狀觀之，衡諸常情即見被告甲○○及丁○○所持辯解實已悖離常情常理而無可採。蓋本件查獲之管
    制物品冬筍高達四百二十四袋，高接梨花穗亦有六十一箱，
    搬運過程長達二小時餘，縱有他船船員予以協助搬運與堆放
    ，然必先將兩艘漁船停船緊靠，而搬運堆置之過程中，包含
    指揮、搬運、碰撞、行走及交談之各種聲響，衡情以被告甲○○及丁○○海上作業之經驗與感知能力，皆無在「旺義隴
    九九號」漁船業已停船與他船緊靠且搬運大量物品堆置密艙
    之整段過程中，均猶在睡艙安然入睡而對艙外吵雜聲響與發
    生情狀毫不知情之理。其等二人所持此部分辯解洵屬無據，
    咸無可憑。
　(四)綜上所陳，本件依所查獲之管制物品總體積、數量、重量與
    搬運過程所耗費之時間等客觀事實，再佐以走私管制物品之
    犯罪模式與特性，及被告甲○○、丁○○之海上作業經驗與
    感知能力，均足認定本件所查獲管制物品之運送，係「旺義
    隴九九號」漁船全數人員共同參與之運送行為，所得之報酬
    由其等朋分，而非僅被告乙○○一人單獨對外接洽且獨力完
    成，更獨享不法報酬甚明。此外，復有漁船船員手冊、出入
    港驗證登記、龍德地磅記錄單、機漁船（含船員）進出港檢
    查表、船員姓名表、行政院農業委員會漁業執照及現場照片
    等存卷可稽，本件事證已臻明確，被告乙○○、甲○○及丁○○等三人之犯行均堪認定，皆應依法論科。
二、核被告乙○○、甲○○及丁○○之所為，均係犯懲治走私條
    例第三條第一項之之運送逾公告數額管制物品之走私物品罪
    。其等三人與同案被告丙○○、 NGUYEN VAN TONA（均通緝
    中），及年籍姓名不詳綽號「阿發」之成年男子間，因具有
    共同犯意聯絡與行為分擔，應論以共同正犯。審酌被告等三
    人因一時貪慾，始鋌而走險運送管制物品之犯罪動機、手段
    、再參酌其等走私之管制物品數量、對社會經濟所生之危害
    程度及其等之犯後態度、素行等一切情狀，爰酌情各量處如
    主文所示之刑，並均諭知易科罰金之折算標準，以資警懲。
    至公訴人具體對被告乙○○求處有期徒刑一年，併科罰金新
    臺幣十萬元，對被告甲○○具體求處有期徒刑一年二月，併
    科罰金新臺幣十萬元，及對被告丁○○具體求處有期徒刑四
    月部分，本院認對被告乙○○及甲○○求刑程度實嫌過重，
    對被告丁○○部分則屬略輕，附此敘明。
三、本件查獲之管制物品，業經財政部關稅總局基隆關稅局予以
    沒入處分，此見卷附財政部基隆關稅局九十三年五月二十八
    日關緝審字第九三０九三０００五三號函及附件即明，是本
    院爰不另為沒收之諭知，特此敘明。
據上論斷，應依刑事訴訟法第二百九十九條第一項前段，懲治走
私條例第三條第一項、第十一條，刑法第二十八條、第四十一條
第一項前段，罰金罰鍰提高標準條例第二條，判決如主文。
本案經檢察官賴慶祥到庭執行職務
中　　華　　民　　國　　94　　年　　10　　月　　31　　日
                  臺灣宜蘭地方法院刑事第三庭
                      審判長法  官  黃  永  勝
                            法  官  林  楨  森
                            法  官  陳  嘉  年
以上正本證明與原本無異。
如不服本判決，應於判決送達後10日內，向本院提出上訴狀（應
附繕本）。
                            書記官　詹  玉  惠
中　　華　　民　　國　　94　　年　　11　　月　 　2　　日
附錄本案論罪科刑法條全文
懲治走私條例第三條第一項
運送、銷售或藏匿前條第一項之走私物品者，處五年以下有期徒
刑、拘役或科或併科新臺幣一百五十萬元以下罰金。
